【裁判字號】    98,交聲,685
【裁判日期】    980630
【裁判案由】    違反道路交通管理處罰條例聲明異議
【裁判全文】
臺灣士林地方法院交通事件裁定         98年度交聲字第685號
原處分機關  臺北市交通事件裁決所
異  議  人
即受處分人  乙○○
上列異議人即受處分人因違反道路交通管理處罰條例案件，對於
臺北市交通事件裁決所於中華民國98年5月19日所為之北市裁罰
字第裁22-JC0000000號裁決書（原舉發單號：南投縣政府警察局
投警交字第JC0000000號），聲明異議，本院裁定如下：
    主  文
異議駁回。
    理  由
一、按駕駛人駕駛汽車，應遵守道路交通標誌、標線、號誌之指
    示，汽車行駛至交岔路口，其行進、轉彎，應遵守燈光號誌
    ，道路交通安全規則第90條、第102 條第1 項第1 款定有明
    文；又汽車駕駛人轉彎時，不依標誌、標線、號誌指示者，
    處新臺幣（下同）600 元以上1,800 元以下罰鍰；汽車駕駛
    人有第48條第1 項第2 款之情形者，除依原條款處罰鍰外，
    並記違規點數1 點，道路交通管理處罰條例第48條第1 項第
    2 款、第63條第1 項第1 款分別定有明文。
二、原處分意旨略以：異議人即受處分人（下稱：異議人）乙○
    ○於民國98年3 月17日11時5 分許，駕駛車牌號碼3359-DF
    號自用小客貨車，行經南投縣草屯鎮○○路與博愛路口時，
    於設有左轉專用標誌之交岔路口，在號誌為直行綠燈狀態下
    ，未依標誌之指示左轉，為警攔舉發，依道路交通管理處罰
    條例第48條第1 項第2 款規定場掣單舉發「不依標誌、標線
    、號誌指示」之違規，依道路交通管理處罰條例第48條第1
    項第2款 、第63條第1 項第1 款（裁決書漏載「第1 項第1
    款」，應予補充更正）裁處罰鍰600 元，並記違規點數1 點
    。
三、異議意旨略以：異議人於98年3 月17日11時5 分左右，駕駛
    車號3359-DF 號自用小客貨車行經南投縣草屯鎮○○路，確
    有左轉博愛路事實，惟係待中正路之左轉號誌燈亮起時始左
    轉，並無違規情事。此外，以當時該名執勤舉發員警站立之
    位置，根本無法看見異議人左轉時之中正路燈號情形，如何
    舉發能夠舉發本件違規？又異議人如有違規，則當時尾隨異
    議人車輛左轉，另有一部銀灰色車輛，應當亦已違規，員警
    何以未予攔停？再者，原處分機關亦未提供具體事證，以佐
    其違規事實，爰依法異議云云。
四、經查：
  (一)異議人乙○○駕駛前開自用小客貨車，於前揭時、地轉彎時
    ，不依標誌、標線、號誌指示之違規事實，業據證人即舉發
    本件員警甲○○到庭結證略以：當天伊與一名替代役男在南
    投縣草屯鎮○○路○○路口實施交通稽查勤務，駕駛人由中
    正路西向東行駛，要等到左轉綠燈才能轉過來博愛路，但當
    時中正路號誌仍是直行綠燈箭頭，異議人就左轉過來。伊所
    站位置雖然沒辦法看到中正路的號誌，但中正路、博愛路之
    交通號誌是連動的，伊站立在博愛路方向，而博愛路號誌於
    紅燈時，表示中正路為直行綠燈不能左轉博愛路，待博愛路
    紅燈號誌顯示右轉箭頭，就是博愛路可以右轉中正路，同時
    中正路車輛可以左轉博愛路。當時伊站在博愛路上看到博愛
    路號誌仍為紅燈無右轉箭頭時，異議人就轉過來，所以可以
    認定異議人有未依號誌指示行駛之違規事實等語明確（見本
    院98年6 月29日訊問筆錄第2 頁），並有證人吳永銘所庭呈
    之事後拍攝現場號誌照片4 張及當庭繪製異議人汽車行車方
    向現場簡圖在卷可憑。衡諸證人甲○○本於公務員身分，偶
    因執行職務而舉發異議人違規事實，其與異議人原不相識，
    亦無仇怨，既到庭具結為以上之證述，應無甘冒偽證重罪而
    設詞誣陷異議人之理，且其所證本件舉發經過事實，具體明
    確，顯非一般憑空捏造證詞可擬，是其證詞堪可信憑。
  (二)至異議人另以案發當時尚有他車亦未依標誌、標線違規行駛
    ，員警並未加以取締云云為辯。然行政行為，應以誠實信用
    之方法為之，並應保護人民正當合理之信賴；行政行為，非
    有正當理由，不得為差別待遇，行政程序法第8 條、第6條
    分別定有明文，此即行政法上之誠實信用原則、信賴保護原
    則及平等原則。是基於事理本質，相同事件固應為相同之處
    理，不得任意為差別之待遇，然在法治國家，遵守法規為每
    一國民之責任，自不得以他人或自己過去之違規行為未被取
    締，即執為自己亦可以不遵守規定之適法理由，否則即係曲
    解前揭誠實信用原則、信賴保護原則及平等原則之真義，亦
    即人民不得主張「不法之平等」，故行政機關若怠於行使權
    限，致人民因個案違法狀態未排除而獲得利益時，該利益並
    非法律所應保護之利益，其他人民自不能要求行政機關比照
    該違法案例而授予利益。是異議人指稱尾隨其左轉之車輛亦
    已違規等情，縱認屬實，仍無從據為異議人本件免罰之依據
    。
  (三)又異議人要求提供違規事實之佐證資料云云。查本件雖無員
    警執勤過程之全程錄影或照片可以佐證異議人之違規事實，
    惟道路交通管理處罰條例第7 條之2 規定既容許員警得以當
    場所見事實攔停舉發或逕行舉發，即係立法者考量交通違規
    事件發生往往係在瞬間或係由交通勤務警察執行勤務時，恰
    巧目睹之違規情事，事實上不便立刻以攝影、錄影器材取證
    之情形所在多有，且該等違規事實由人之感官即可充分判定
    ，非必以科學儀器始能偵測得知（相對於此，超速、或酒醉
    駕車等人之感官不當然即可判定之違規行為，則規定於同條
    第1 項第6 款需科學儀器採證始能逕行舉發），為達其維護
    交通秩序、安全之行政目的，故特別立法賦予勤務警察得當
    機處分之權限。是員警舉發異議人之違規事實，既無明顯之
    錯誤，又非毫無事實根據，自可資為認定事實之憑據。
五、綜上，本件異議人違規事實事證明確，原處分機關依道路交
    通管理處罰條例第48條第1 項第2 款、第63條第1 項第1 款
    規定，裁處受處分人罰鍰600 元，並記違規點數1 點，核無
    違誤，本件異議為無理由，應予駁回。
據上論斷，應依道路交通案件處理辦法第19條，裁定如主文。
中    華    民    國    98    年    6     月    30    日
                  交通法庭法  官  許辰舟
以上正本證明與原本無異。
如不服本裁定應於裁定送達後5 日內向本院提出抗告狀。
                          書記官  李典育
中    華    民    國    98    年    6     月    30    日


司法院資訊處製作；財團法人民間司法改革基金會備份。
